ACORDAO-COMPLETO-2355895

ACÓRDÃO 13890/2020 ATA 43/2020 - SEGUNDA CÂMARA

VISTOS, relatados e discutidos estes autos de Tomada de Contas Especial instaurada pelo Ministério da Cultura - MinC, em desfavor da empresa Amazon Books & Arts Ltda., e dos Srs. Antônio Carlos Belini Amorim e  Felipe Vaz Amorim, em razão da não comprovação da regular aplicação dos recursos pactuados por intermédio do projeto "Carpe Diem - Música Instrumental" (Pronac 06-1974) , pactuado com base na Lei 8.313/1991, com o objetivo de realizar um show com a Orquestra Filarmônica Arte Viva;
	ACORDAM os Ministros do Tribunal de Contas da União, reunidos em Sessão de 2ª Câmara, diante das razões expostas pelo Relator, com fundamento nos arts. 1º, inciso I; 12, § 3º; 16, inciso III, alíneas "b", "c" e "d"; 19; 23, inciso III; e 28, inciso II, da Lei 8.443/92, c/c os arts. 209, 210 e 214, inciso III, alínea "a"; e 267 do Regimento Interno do Tribunal, em:
	9.1. considerar revéis Antônio Carlos Belini Amorim e a empresa Amazon Books & Arts Eireli, nos termos do art. 12, § 3º, da Lei 8.443/1992;
	9.2. julgar irregulares as contas dos Srs. Antônio Carlos Belini Amorim e Felipe Vaz Amorim e da empresa Amazon Books & Arts Eireli, condenando-os, solidariamente, ao pagamento das importâncias abaixo especificadas, fixando-lhes o prazo de 15 (quinze) dias, a contar da notificação, para que comprovem, perante o Tribunal (art. 214, inciso III, alínea "a", do Regimento Interno) , o recolhimento das referidas quantias aos cofres do Fundo Nacional de Cultura, atualizadas monetariamente e acrescidas dos juros de mora, calculados a contar das datas indicadas até o dia do efetivo recolhimento do débito, na forma prevista na legislação em vigor:
	Data 
	Valor (R$) 
	Débito/ Crédito

	21/09/2007
	75.000,00
	D

	17/10/2007
	100.000,00
	D

	22/10/2007
	100.000,00
	D

	01/08/2011
	12.570,62
	C

9.3. autorizar, desde logo, nos termos dos arts. 26 e 28, inciso II, da Lei 8.443/1992:
	9.3.1. o pagamento das dívidas em até 36 (trinta e seis) parcelas mensais e consecutivas, se solicitado pelos responsáveis, fixando-se o vencimento da primeira em 15 (quinze) dias, a contar do recebimento da notificação, e o das demais a cada 30 (trinta) dias, devendo incidir sobre cada uma delas os encargos legais devidos, na forma prevista na legislação em vigor, sem prejuízo ao vencimento antecipado do saldo devedor em caso de não comprovação do recolhimento de qualquer parcela, conforme prevê o art. 217, § 2º, do Regimento Interno deste Tribunal;
	9.3.2. a cobrança judicial das dívidas, caso não atendida a notificação;
	9.4. dar ciência desta deliberação aos responsáveis e ao Procurador-Chefe da Procuradoria da República no Estado de São Paulo para as providências que entender cabíveis.

Tomada de Contas Especial instaurado pelo Ministério da Cultura, em razão da impugnação total das despesas realizadas com os recursos captados pela proponente Amazon Books & Arts Eireli-ME, empresa de responsabilidade limitada sediada em São Paulo-SP, para a realização do Projeto PRONAC nº 06-1974, intitulado "Carpe Diem - Música Instrumental" com captação de recursos.

Segunda Câmara

Entidades e Órgãos do Governo do Estado de São Paulo.

3. Interessados/Responsáveis:
3.1. Responsáveis: Amazon Books & Arts Eireli (04.361.294/0001-38); Antônio Carlos Belini Amorim (XXX.174.398-XX); Felipe Vaz Amorim (XXX.735.101-XX).

13.1. Ministros presentes: Ana Arraes (Presidente), Augusto Nardes, Aroldo Cedraz (Relator) e Raimundo Carreiro.
13.2. Ministros-Substitutos presentes: Marcos Bemquerer Costa e André Luís de Carvalho.

AROLDO CEDRAZ

Adoto como Relatório e transcrevo a seguir a instrução de peça 31, com a qual alinhou-se o corpo diretivo da SecexTCE (peças 32 e 33) , bem como o Ministério Público junto ao Tribunal (peça 34) :
INTRODUÇÃO
Trata-se de Tomada de Contas Especial instaurada pelo Ministério da Cultura (MinC) em desfavor da empresa Amazon Books & Arts Ltda. e de seus sócios, Antônio Carlos Belini  Amorim e Felipe  Vaz Amorim, em razão da não comprovação da regular aplicação dos recursos pactuados por intermédio do projeto "Carpe Diem - Música Instrumental" (Pronac 06-1974) , pactuado com base na Lei 8.313/1991, com o objetivo de realizar um show com a Orquestra Filarmônica Arte Viva (peça 2, p. 93) .
HISTÓRICO
2.A Portaria MinC nº 589, de 30/11/2006, autorizou a captação do valor de apoio, totalizando R$ 299.701,05, no período de 1/12 a 31/12/2006 (peça 2, p. 93) , prorrogado até 31/12/2007 (peça 2, p. 97) , recaindo o prazo para prestação de contas em 30/1/2008.
3.Do total autorizado, foi captado pela entidade o montante de R$ 275.000,00, conforme discriminado no quadro a seguir:
	Data
	Valor (R$) 
	Peça/Página

	21/09/2007
	75.000,00
	Peça 3, p. 3

	17/10/2007
	100.000,00
	Peça 3, p. 4

	22/10/2007
	100.000,00
	Peça 3, p. 6

	Total
	275.000,00
	
4.	O parecer técnico quanto à execução física e à avaliação dos resultados do Pronac 06-1974, datado de 25/11/2011 (peça 3, p. 36 a 38) , glosou despesas referentes às seguintes Notas Fiscais:
	- 6932, emitida pela empresa Mineral Comunicação, Imagem e Produção Ltda. (CNPJ 07.787.770/0001-75) , no valor original de R$ 2.000,00 em 31/10/2007, uma vez que o referido serviço prestado não era compatível com a atividade econômica da empresa; e
	- 796, emitida pela empresa Xok Iluminação S/C Ltda. (CNPJ 56.276.843/0001-70) , no valor original de R$ 5.200,00 em 06/12/2007, sendo que o serviço discriminado na mesma, locação de iluminação para o show da cantora Adriana Calcanhoto, no Teatro Frei Caneca, realizado em 05/12/2007, não estava contemplado no orçamento físico financeiro aprovado.
5.	Comunicado pelo Ofício 871/20112011 - CGPC/DIC/SEFIC/Minc, de 1º/6/2011 (peça 3, p. 24-29) da necessidade da devolução de tais valores, o responsável Antônio Carlos Bellini Amorim efetuou a devolução aos cofres do Fundo Nacional da Cultura (FNC) de R$ 12.570,62, em 01/08/2011, conforme cópias da GRU e de comprovante bancário de pagamento (peça 3 p. 42) .
6.	O Laudo Final sobre a Prestação de Contas 400/2015 (peça 4, p. 56 e 57) concluiu que as irregularidades atribuídas aos responsáveis, ocorreram em razão da não comprovação da boa e regular aplicação dos recursos captados em face da não consecução dos objetivos pactuados, nos termos a seguir sintetizados:
	a) o projeto foi analisado pelo MinC quanto ao cumprimento do objeto, detectando que os documentos encaminhados para comprovação do objeto foram considerados insuficientes e carentes de substancialidade, não sendo, assim, possível ao Ministério concluir pelo cumprimento do objeto proposto;
	b) em nova análise do projeto, ainda quanto ao cumprimento do objeto, foram identificadas diversas irregularidades, como a negativa quanto à realização dos eventos nos locais indicados pelo proponente, colocando em suspeita a total execução do projeto. As fotos apresentadas na prestação de conta (peça 3, p. 14 e 15) eram carentes de comprovação, uma vez que a falta de indícios que as liguem ao evento em si coloca em dúvida sua veracidade, pelo que podem ser relacionadas a qualquer projeto realizado pelo proponente; e
	c) assim, diante das irregularidades apresentadas quanto à correta execução do projeto, bem como, pela impossibilidade de análise quanto: à adequação entre o objeto a ser executado e os produtos resultantes; à repercussão local, regional, nacional e internacional do projeto; aos impactos e desdobramentos positivos ou negativos do projeto, seja no âmbito cultural, ambiental, econômico, social ou outro considerado relevante, ou pela contribuição para o desenvolvimento da área ou segmento cultural em que se insere o projeto cultural analisado,	 o MinC confirmou a avaliação de sua área técnica e manteve a sugestão de reprovação do projeto.
7.	Registra-se que, em 31/5/2011, a Procuradoria da República em São Paulo (PGR/SP) encaminhou denúncia ao MinC, versando sobre irregularidades na execução de projetos culturais propostos por Antônio Carlos Bellini Amorim e suas empresas Solução Cultural Consultoria em Projetos Culturais Ltda., Master Projetos Empreendimentos Culturais Ltda. e Amazon Books e Arts, das quais resultaram sérios prejuízos aos cofres públicos (peça 2, p. 15-20; e peça 4, p. 34-42) .
8.	Em vista disso, em maio de 2013, o MinC analisou as prestações de contas de projetos enviadas à Secretaria de Fomento e Incentivo à Cultura desde a década de 1990 até abril de 2011, e constatou indícios de fraudes na execução de projetos culturais propostos pelo responsável Antônio Carlos Bellini Amorim e suas empresas. O resumo de tais constatações de indícios de fraude e de mau uso de recursos públicos pode ser assim organizado (peça 2, p. 11) : 
	a) indícios de fotos adulteradas: as fotos apresentadas nos Pronacs seguintes se repetem em várias ocasiões, apresentam o mesmo cenário e são modificadas apenas em pequenos detalhes com recursos de Photoshop para fins de comprovação da execução de projetos diferentes: Pronac 05-3866, Pronac 06-0767, Pronac 05-3830, Pronac 06-01773, Pronac 06-2094 e Pronac 05-3692;
	b) indícios de comprovantes de bibliotecas adulterados: para obter confirmação da veracidade dos comprovantes anexados aos projetos, contataram-se algumas bibliotecas para averiguação da veracidade dos documentos constantes dos autos. Na oportunidade, essas bibliotecas informaram que os documentos diligenciados não haviam sido emitidos por elas (Pronac 06-0767 e Pronac 05-6249) ;
	c) envio de documentos para comprovação que pertencem a outros Pronacs: apresentaram-se as mesmas fotos, sem nenhuma modificação, para comprovação do cumprimento dos objetivos e dos objetos de projetos culturais distintos, como verificado nos seguintes Pronacs: 05-4096, 06-4119, 07-3784, 04-4013 e 04-5609; 04-2201, 04-5595, 05-3692, 05-2421, 08-8542, 06-1773, 08-2628, 07-9595 e 06-2094; Pronac 02-2601; e
	d) indícios de fraudes de documentos/declarações falsas: o proponente indica os locais em que teria realizado eventos relacionados a projetos culturais incentivados. No entanto, quando o MinC fez contato com os responsáveis pelas localidades indicadas, esses informaram que desconheciam quaisquer documentos que certificassem a realização dos eventos previstos nos projetos dos Pronacs 05-4096, 06-1773, 06-1974, 04-2201 e 04-3617.	
9.	Foi visto ainda que havia indícios de possíveis ilegalidades em projetos das empresas proponentes Amazon Books & Arts Ltda. e Solução Cultural, que revelam a alternância entre a qualidade de proponente e prestadora de serviços em diversos processos, em situações que poderão ser enquadradas nos artigos 38 e 40, §2º, da Lei nº 8313/91 (peça 2, p. 11 e 12) . O cruzamento dessas informações deixou transparecer um esquema em que uma empresa atuava, ora como proponente, ora como prestadora de serviço. Assim, ficava evidenciada a contratação das mesmas prestadoras de serviço para dispêndios mais substanciais, dentre as quais se destacavam: Solução Cultural Consultoria em Projetos Culturais Ltda., Supra Participação e Administração Ltda., GCS Associados Publicidade e Propaganda Ltda., Floresta Negra Produções Artísticas S/C Ltda. e A.P.E. & Assessoria 4 Ltda.
10.	Para além da percepção da existência de algum tipo de acerto entre as referidas empresas, o MinC observou indícios de manipulação atípica de recursos, tais como (peça 2, p. 12 e 13) :
	a) semelhança nos formatos, valores e forma de pagamento de determinadas notas fiscais - observa-se que os pagamentos feitos em favor da Amazon Books, Floresta Negra e Solução só ocorrem por transferência bancária (DOC e TED) ;
	b) multiplicidade de projetos em que o representante legal de duas das empresas (Amazon Books e Solução) , Sr. Antônio Carlos Bellini, simultaneamente capta recursos corno pessoa física e através de empresas proponentes;
	c) o fato das notas fiscais se encontrarem pulverizadas entre vários projetos da proponente e serem emitidas de forma consecutiva (ou seja: a sequência da numeração indica que os serviços são prestados exclusivamente para projetos incentivados não se pôde averiguar se as mesmas emitem notas fora do ambiente Pronac, contudo, o longo intervalo entre as emissões atrai suspeitas sobre a possibilidade de conluio) ; 
	d) impossibilidade de se localizar as referidas empresas em canais públicos (internet) - as mesmas não são encontradas, não anunciam seus serviços no mercado e parecem restringir suas atividades a projetos incentivados; e
	e) escassez de informações sobre as prestadoras de serviço, dificultando a verificação da· concretude dos serviços faturados e se os mesmos correspondem ao objeto social das respectivas empresas, inclusive a proponente (em alguns casos, concluiu-se pela negativa, não havendo correlação entre o serviço faturado e o objeto social) .
11.	Da mesma forma, não se identifica nos presentes autos a comprovação de que o Pronac 06-1974 tenha sido efetivamente executado, em face da impossibilidade de atestar a execução do objeto em conformidade com o plano de trabalho e o nexo de causalidade entre os recursos repassados e o próprio objeto, tal como descrito no item 6 da presente instrução.
12.	O fundamento para a instauração da Tomada de Contas Especial, conforme apontado no Relatório de TCE 019/2017 (peça 2, p. 33-37) , foi a não comprovação da regular aplicação dos recursos, decorrente da insuficiência de elementos nos autos que comprovassem a execução do projeto.
13.		O Relatório de Auditoria nº 436/2018, da Controladoria Geral da União (Peça 2, p. 23-26) ratificou o posicionamento do Tomador de Contas. Após serem emitidos o Certificado de Auditoria, o Parecer do Dirigente e o Pronunciamento Ministerial (peça 2, p. 27, 29-30 e 42-43) , o processo foi remetido a esse Tribunal.
14.	À guisa de informação, em pesquisas realizadas nos sistemas informatizados deste Tribunal, constatou-se a existência dos seguintes processos de responsabilidade dos Srs. Antônio Carlos Bellini Amorim e Felipe Vaz Amorim, bem como da empresa Amazon Books & Arts Ltda. ainda não julgados, além deste, conforme segue:
	Processo
	Responsável
	Complemento do assunto
	Ano 
	Relator

	Processo 003.614/2015-8
	Antônio Carlos Bellini Amorim,
Felipe Vaz Amorim
	Tomada de contas especial instaurada pelo MinC contra a Solução Cultural Consultoria em Projetos Culturais Ltda./SP por não encaminhamento da documentação exigida para a prestação de contas. (Proc. 01400.0024637/2014-55) 
	2015
	BRUNO DANTAS

	Processo 009.221/2015-8
	Amazon Books & Arts Ltda.,
Felipe Vaz Amorim
	Tomada de Contas Especiais instaurada pelo Ministério da Cultura contra a Amazon Books Arts Limitada - ME por não consecução dos objetivos pactuados. (Proc. 01400.024217/2014-79; Portaria nº 557, de 21/10/2010) 
	2015
	BRUNO DANTAS

	Processo 015.281/2016-7
	Amazon Books & Arts Ltda.,
Antônio Carlos Bellini Amorim,
Felipe Vaz Amorim
	Tomada de Contas Especial, PRONAC nr. 09-1475, instaurada contra a entidade Amazon Books & Arts Ltda - São Paulo/SP. para apurar irregularidades das contas por não consecução dos objetos pactuados.
	2016
	BRUNO DANTAS

	Processo 021.395/2016-0
	Antônio Carlos Bellini Amorim,
Felipe Vaz Amorim
	Ministério da Cultura encaminha processo de TCE instaurado pelo MC, em razão da impugnação total de despesas dos recursos captados pelo proponente, Solução Cultural Consultoria em Projetos Culturais Ltda, com sede na cidade de São Paulo - SP.Antônio Carlos Bellini  Amorim e Felipe  Vaz Amorim e Solução Cultural Consultoria em Projetos Culturais Ltda
	2016
	BRUNO DANTAS

	Processo 012.326/2017-8
	Amazon Books & Arts Ltda.,
Antônio Carlos Bellini Amorim
	TCE instaurado pelo Ministério da Cultura, em razão do não encaminhamento da documentação exigida para a Prestação de Contas do Projeto Cultural intitulado "Circo Sai da Rua" cujos recursos foram captados pela proponente Amazon Books & Arts Ltda., ref. ao PRONAC 05-3895. Resp: Amazon Books & Arts Ltda e Antônio Carlos Bellini Amorim.
	2017
	AROLDO CEDRAZ

	Processo 024.223/2018-2
	Amazon Books & Arts Ltda.,
Antônio Carlos Bellini Amorim,
Felipe Vaz Amorim
	Tomada de Contas Especial instaurada pelo Ministério da Cultura (MinC) , em virtude da não comprovação da regular aplicação dos recursos captados mediante incentivo fiscal, decorrente do não encaminhamento dos elementos complementares necessários para efetivamente comprovar a execução do projeto cultural "Sinfonia Ambiental" (PRONAC 10-5677) .
	2018
	AROLDO CEDRAZ

	Processo 024.972/2017-7
	Amazon Books & Arts Ltda.,
Antônio Carlos Bellini Amorim,
Felipe Vaz Amorim, Tania Regina Guertas
	Tomada de Contas Especial, instaurada pelo MinC em razão da não consecução dos objetivos pactuados, para obtenção do pronunciamento ministerial de que trata o artigo 52 da Lei nº 8.443/92. Rep. Amazon Books & Arts Ltda., Antônio Carlos Bellini Amorim, Felipe Vaz Amorim e Tania Regina Guertas
	2017
	AROLDO CEDRAZ

	Processo 025.202/2017-0
	Amazon Books & Arts Ltda., Antônio Carlos Bellini Amorim,
Felipe Vaz Amorim
	Processo de TCE, instaurado pelo MC, em razão da impugnação total das despesas realizadas com os recursos captados pela proponente, a empresa Amazon Books & Arts Eireli - ME, para a realização do Projeto PRONAC 05-3866, intitulado Ambientarte. Resp: Amazon Books e Arts Eirelli - ME, Antônio Carlos Bellini Amorim e Felipe Vaz Amorim
	2017
	AROLDO CEDRAZ

	Processo 025.207/2017-2
	Amazon Books & Arts Ltda.
		Cobrança Executiva de multa originária do (s) AC (s) AC-4939-26/2016-1C, referente ao TC Processo 009.221/2015-8

	2017
		BRUNO DANTAS

	Processo 025.208/2017-9
	Antônio Carlos Bellini Amorim
	Cobrança Executiva de multa originária do (s) AC (s) AC-4939-26/2016-1C, referente ao TC Processo 009.221/2015-8
	2017
		BRUNO DANTAS

	Processo 025.209/2017-5
	Felipe Vaz Amorim
	Cobrança Executiva de multa originária do (s) AC (s) AC-4939-26/2016-1C, referente ao TC Processo 009.221/2015-8
	2017
		BRUNO DANTAS

	Processo 025.210/2017-3
	Antônio Carlos Bellini Amorim,
Felipe Vaz Amorim
		Cobrança Executiva de débito originária do (s) AC (s) AC-7379-42/2016-1C, referente ao TC Processo 009.221/2015-8

	2017
		BRUNO DANTAS

	Processo 025.312/2017-0
	Amazon Books & Arts Ltda., Antônio Carlos Bellini Amorim,
Felipe Vaz Amorim
	Processo de Tomada de Contas Especial n°01400.005021/2017-28 - instaurado pelo Ministério da Cultura, em razão da impugnação total das despesas realizadas com os recursos captados pela proponente, a empresa Amazon Books & Arts Eireli - ME., para a realização do Projeto PRONAC 05-2421, intitulado "Embarque Nessa", tendo por objeto "um teatro itinerante que levará o palco até o seu espectador.
	2017
	AROLDO CEDRAZ

	Processo 025.313/2017-7
	Amazon Books & Arts Ltda.,
Antônio Carlos Bellini Amorim,
Felipe Vaz Amorim
	Processo de Tomada de Contas Especial instaurada pelo MinC referente ao PRONAC 06-1773, celebrado com a empresa Amazon Books & Arts Eireli-ME, para a execução do projeto Show Sinfônico o Guarany .
	2017
	AROLDO CEDRAZ

	Processo 025.337/2017-3
	Antônio Carlos Bellini Amorim,
Felipe Vaz Amorim
	Processo instaurado pelo Ministério da Cultura, em razão da impugnação total das despesas realizadas com os recursos captados pela proponente, a empresa Solução Cultural Consultoria em Projetos Culturais Ltda-ME, para a realização do Projeto PRONAC 07-8170, intitulado Teatro Cultour, tendo por objeto a realização de apresentações teatrais em movimento.
	2017
	AROLDO CEDRAZ

	Processo 025.340/2017-4
	Antônio Carlos Bellini Amorim,
Felipe Vaz Amorim
	Processo instaurado pelo Ministério da Cultura, em razão da impugnação total das despesas realizadas com os recursos captados pela proponente, a empresa Solução Cultural Consultoria em Projetos Culturais Ltda-ME, para a realização do Projeto PRONAC 07-8170, intitulado Teatro Cultour, tendo por objeto realização de apresentações teatrais em movimento.
	2017
	AROLDO CEDRAZ

	Processo 025.341/2017-0
	Amazon Books & Arts Ltda., Antônio Carlos Bellini Amorim,
Felipe Vaz Amorim
	TCE, instaurado pelo MinC, em razão da impugnação parcial das despesas realizadas com os recursos captados pela Amazon Books & Arts Ltda, sociedade empresarial limitada com sede em São Paulo/SP, destinados à execução do projeto cultural denominado As Paineiras do Morumbi Arquitetura, História e Meio
	2017
	AROLDO CEDRAZ

	Processo 025.931/2017-2
	Tania Regina Guertas
	TCE, instaurado pelo MinC, em razão da impugnação parcial das despesas realizadas com os recursos captados pela Amazon Books & Arts Ltda, sociedade empresarial limitada com sede em São Paulo/SP, destinados à execução do projeto cultural denominado As Paineiras do Morumbi Arquitetura, História e Meio Ambiente
	2017
	AROLDO CEDRAZ

	 Processo 027.519/2017-1
	Amazon Books & Arts Ltda., Antônio Carlos Bellini  Amorim e Felipe  Vaz Amorim
	TCE instaurado pelo MinC, em razão da impugnação total das despesas realizadas com recursos captados pela sociedade Amazon Books & Arts Ltda., com sede em São Paulo/SP (p. 12) , e destinados à execução do projeto "Brasil dos Sertões", cadastrado no Programa Nacional de Apoio à Cultura sob o nº Pronac 04-5595, processo original nº 01400.009221/04-35
	2017
	AROLDO CEDRAZ

	Processo 027.702/2017-0
	Amazon Books & Arts Ltda., Antônio Carlos Bellini Amorim,
Felipe Vaz Amorim
	 TCE nº 01400.005025 / 2017 - 14, instaurado pelo MinC, em razão da não consecução dos objetivos propostos, pelos Senhores Antônio Carlos Bellini Amorim e Felipe Vaz Amorim, sócios da empresa Amazon Books & Art s Ltda., sediada em São Paulo, referente aos recursos captados para a realização do projeto ARTECOLOGIA, PRONAC: 05 4096
	2017
	AROLDO CEDRAZ

	Processo 028.309/2017-0
	Amazon Books & Arts Ltda., Antônio Carlos Bellini Amorim,
Felipe Vaz Amorim
	TCE instaurada pelo Ministério da Cultura (MinC) em desfavor da empresa Amazon Books & Arts Ltda. e de seus sócios, Antônio Carlos Bellini  Amorim e Felipe  Vaz Amorim, em razão da não consecução dos objetivos pactuados por intermédio do Projeto Pronac 04-4013, destinado à realização do projeto "Novos Talentos da Arte Brasileira II", em atendimento às disposições contidas no artigo 84 do Decreto-Lei 200, de 25/02/1967, e no art. 8º da Lei 8.443, de 16/07/1992 no valor de R$ 260.000,00.
	2017
	AROLDO 
CEDRAZ

	Processo 030.105/2017-0
	Amazon Books & Arts Ltda., Antônio Carlos Bellini Amorim,
Felipe Vaz Amorim
	Processo TCE, instaurado pelo MinC, em razão de irregularidades na documentação exigida para a prestação de contas das despesas realizadas com os recursos captados pela Amazon Books & Arts Ltda, empresa individual de responsabilidade limitada com sede em SP, destinados à execução do projeto cultural denominado "Brasil, Sabor e Arte"
	2017
	AROLDO CEDRAZ

	Processo 011.296/2018-6
	Felipe Vaz Amorim
	TCE instaurada pelo (a) Ministério da Cultura em razão de Não comprovação da regular aplicação dos recursos repassados pela União, Lei Rouanet, que teve por objeto Produzir quatro apresentações sinfônicas aliando a música orquestrada à cultura nacional, proporcionando uma rica mistura artística e promovendo a circulação da arte pelo nosso país, uma vez que o projeto será itinerante por quatro cidades diferentes. Uma parte dos ingressos será distribuída gratuitamente e outra parte será vendida a preços populares, o que auxilia na fruição da cultura. (nº da TCE no sistema: 475/2017) .
	2018
	AROLDO CEDRAZ

15.	A instrução inicial do feito (peça 7) registrou que as Sras. Assumpta Patte Guertas e Tânia Regina Guertas não mais integravam a sociedade da empresa Amazon Books & Arts Ltda., desde 7/7/2005, razão pela qual não foram incluídas no rol de responsáveis da presente TCE, uma vez que o Pronac 06-1974 foi proposto em 29/9/2005.
16.	Por conseguinte, concluiu pela responsabilização solidária da empresa Amazon Books & Arts Ltda. e de seus sócios, Antônio Carlos Bellini e Amorim e Felipe Vaz Amorim, em razão da não comprovação da regular aplicação dos recursos, decorrente da insuficiência de elementos nos autos que comprovassem a execução do objeto pactuado. Por conseguinte, em relação aos responsáveis solidários, apurou-se o débito pelo valor total dos recursos captados (R$ 275.000,00) , abatido o montante de 12.570,62, recolhido pelo Sr. Antônio Carlos Bellini Amorim, em 1/8/2011 (vide item 5) .
17.	Com base na delegação de competência do relator do feito, o Exmo. Ministro Aroldo Cedraz (Portaria AC 1, de 17/1/2009) , foram promovidas as citações dos responsáveis solidários, conforme a seguir discriminado: 
	a) Sr. Antônio Carlos Bellini Amorim 
	Ofício nº 
	Data do ofício
	Data de recebimento 
	Nome do recebedor 
	Fim do Prazo para defesa
	Defesa Apresentada 

	2167/2018
 (peça 12) 
	6/10/2018
	AR devolvido (mudou-se) 
 (peça 15) 
	-
	-
	-

	20839/2018
 (peça 27) 
	7/11/2018
	5/12/2018
 (AR peça 30) 
	Josiane Kotelak
	20/12/2018
	-

	b) Sr. Felipe Vaz Amorim 
	Ofício nº 
	Data do ofício
	Data de recebimento 
	Nome do recebedor 
	Fim do Prazo para defesa
	Defesa Apresentada 

	2168/2018
 (peça 11) 
	6/10/2018
	30/10/2018
 (peça 13) 
	Tereza Caroline
	14/11/2018
	21/11/2018
 (peça 26) 

	c) Amazon Books & Arts Ltda 
	Ofício nº 
	Data do ofício
	Data de recebimento 
	Nome do recebedor 
	Fim do Prazo para defesa
	Defesa Apresentada 

	2166/2018
 (peça 10) 
	6/10/2018
	AR devolvido (mudou-se) 
 (peça 14) 
	-
	-
	-

	20838/2018
 (peça 28) 
	7/11/2018
	5/12/2018
 (AR peça 29) 
	Josiane Kotelak
	20/12/2018
	-

18.	Transcorrido o prazo regimental fixado, o Sr. Antônio Carlos Bellini Amorim e a empresa Amazon Book & Arts. Ltda. mantiveram-se inertes, devendo, portanto, serem considerados revéis, com o prosseguimento do processo, de acordo com o art. 12, § 3º, da Lei 8.443/1992.
19.	Por sua vez, o Sr. Felipe Vaz Amorim, após ter deferida prorrogação de prazo de quinze dias (peça 22) , apresentou suas alegações de defesa, cuja análise segue adiante.
EXAME TÉCNICO
20.	Previamente à análise das alegações de defesa do Sr. Felipe Vaz Amorim, formula-se algumas considerações acerca da validade das notificações endereçadas ao Sr. Antônio Carlos Bellini Amorim e à empresa Amazon Books & Arts Ltda., bem como dos efeitos da revelia a eles atribuídos.
Da validade das notificações
21.	Preliminarmente, cumpre tecer breves considerações sobre a forma como são realizadas as comunicações processuais no TCU. A esse respeito, destacam-se o art. 179, do Regimento Interno do TCU (Resolução 155, de 4/12/2002) e o art. 4º, inciso III, § 1º, da Resolução TCU 170, de 30 de junho de 2004, in verbis:
Art. 179. A citação, a audiência ou a notificação, bem como a comunicação de diligência, farse-ão:
I - mediante ciência da parte, efetivada por servidor designado, por meio eletrônico, fac-símile, telegrama ou qualquer outra forma, desde que fique confirmada inequivocamente a entrega da comunicação ao destinatário;
II - mediante carta registrada, com aviso de recebimento que comprove a entrega no endereço do destinatário;
III - por edital publicado no Diário Oficial da União, quando o seu destinatário não for localizado;
 (...) 
Art. 3º As comunicações serão dirigidas ao responsável, ou ao interessado, ou ao dirigente de órgão ou entidade, ou ao representante legal ou ao procurador constituído nos autos, com poderes expressos no mandato para esse fim, por meio de:
I - correio eletrônico, fac-símile ou telegrama;
II - servidor designado;
III - carta registrada, com aviso de recebimento;
IV - edital publicado no Diário Oficial da União, quando o seu destinatário não for localizado, nas hipóteses em que seja necessário o exercício de defesa".
Art. 4º. Consideram-se entregues as comunicações:
I - efetivadas conforme disposto nos incisos I e II do artigo anterior, mediante confirmação da ciência do destinatário;
II - realizadas na forma prevista no inciso III do artigo anterior, com o retorno do aviso de recebimento, entregue comprovadamente no endereço do destinatário;
III - na data de publicação do edital no Diário Oficial da União, quando realizadas na forma prevista no inciso IV do artigo anterior.
§ 1º O endereço do destinatário deverá ser previamente confirmado mediante consulta aos sistemas disponíveis ao Tribunal ou a outros meios de informação, a qual deverá ser juntada ao respectivo processo.
 (...) 
22.	Bem se vê, portanto, que a validade da citação via postal não depende de que o aviso de recebimento seja assinado pelo próprio destinatário da comunicação, o que dispensa, no caso em tela, a entrega do AR em "mãos próprias". A exigência da norma é no sentido de o Tribunal verificar se a correspondência foi entregue no endereço correto, residindo aqui a necessidade de certeza inequívoca. 
23.	Não é outra a orientação da jurisprudência do TCU, conforme se verifica dos julgados a seguir transcritos:
São válidas as comunicações processuais entregues, mediante carta registrada, no endereço correto do responsável, não havendo necessidade de que o recebimento seja feito por ele próprio (Acórdão 3648/2013-TCU-Segunda Câmara, Relator Ministro JOSÉ JORGE) ;
É prescindível a entrega pessoal das comunicações pelo TCU, razão pela qual não há necessidade de que o aviso de recebimento seja assinado pelo próprio destinatário. Entregandose a correspondência no endereço correto do destinatário, presume-se o recebimento da citação. (Acórdão 1019/2008-TCU-Plenário, Relator Ministro BENJAMIN ZYMLER) ;
As comunicações do TCU, inclusive as citações, deverão ser realizadas mediante Aviso de Recebimento - AR, via Empresa Brasileira de Correios e Telégrafos, bastando para sua validade que se demonstre que a correspondência foi entregue no endereço correto. (Acórdão 1526/2007-TCU-Plenário, Relator Ministro AROLDO CEDRAZ) .
24.	A validade do critério de comunicação processual do TCU foi referendada pelo Supremo Tribunal Federal, nos termos do julgamento do MS-AgR 25.816/DF, por meio do qual se afirmou a desnecessidade da ciência pessoal do interessado, entendendo-se suficiente a comprovação da entrega do "AR" no endereço do destinatário:
EMENTA: AGRAVO REGIMENTAL. MANDADO DE SEGURANÇA. DESNECESSIDADE DE INTIMAÇÃO PESSOAL DAS DECISÕES DO TRIBUNAL DE CONTAS DA UNIÃO. ART. 179 DO REGIMENTO INTERNO DO TCU. INTIMAÇÃO DO ATO IMPUGNADO POR CARTA REGISTRADA, INICIADO O PRAZO DO ART. 18 DA LEI nº 1.533/51 DA DATA CONSTANTE DO AVISO DE RECEBIMENTO. DECADÊNCIA RECONHECIDA. AGRAVO IMPROVIDO.
O envio de carta registrada com aviso de recebimento está expressamente enumerado entre os meios de comunicação de que dispõe o Tribunal de Contas da União para proceder às suas intimações.
O inciso II do art. 179 do Regimento Interno do TCU é claro ao exigir apenas a comprovação da entrega no endereço do destinatário, bastando o aviso de recebimento simples.
25.	No caso vertente, a citação de cada um dos responsáveis se deu em endereços provenientes de pesquisas de endereços realizadas pelo TCU (vide 15 supra) , de forma bastante zelosa, tendo se efetuado as notificações em endereços provenientes das bases de dados do próprio TCU. A entrega dos ofícios citatórios nesses endereços ficou comprovada.
26.	A esse respeito, cumpre esclarecer que embora o endereço constante nos ARs dos ofícios citatórios TCU/Secex-TCE 20839/2018 e 20838/2018 (peças 30 e 29) não seja o mesmo da Receita Federal, verificou-se que, no TC Processo 024.223/2018-2, consta AR recebido pelo próprio Antônio Carlos Bellini Amorim (peça 96) nesse mesmo endereço. A assinatura confere com aquela constante no Termo de Responsabilidade à p. 55 da peça 2 deste TC Processo 027.693/2018-0. 
Da revelia 
27.	Nos processos do TCU, a revelia não leva à presunção de que seriam verdadeiras todas as imputações levantadas contra os responsáveis, diferentemente do que ocorre no processo civil, em que a revelia do réu opera a presunção da verdade dos fatos narrados pelo autor. Dessa forma, a avaliação da responsabilidade do agente não pode prescindir da prova existente no processo ou para ele carreada. 
28.	Ao não apresentar sua defesa, o Sr. Antônio Carlos Bellini Amorim e a empresa Amazon Books & Arts. Ltda. deixaram de produzir prova da regular aplicação dos recursos sob suas responsabilidades, em afronta às normas que impõem aos gestores públicos a obrigação legal de, sempre que demandados pelos órgãos de controle, apresentar os documentos que demonstrem a correta utilização das verbas públicas, a exemplo do contido no art. 93 do Decreto-Lei 200/67: "Quem quer que utilize dinheiros públicos terá de justificar seu bom e regular emprego na conformidade das leis, regulamentos e normas emanadas das autoridades administrativas competentes." 
29.	Não obstante a revelia configurada neste processo, e em prestígio ao princípio da verdade real que informa os processos no TCU, foram os autos novamente compulsados, não se identificando quaisquer elementos que, eventualmente, pudessem afastar, ou ao menos mitigar, a responsabilização pelas irregularidades apontadas.
30.		Na sequência, dá-se início ao exame das alegações de defesa do Sr. Felipe Vaz Amorim, expondo cada argumento nela deduzido com a respectiva análise.
	Alegação Introdutória:	
31.		À guisa de introito, a defesa buscou contextualizar a presente TCE como decorrência das investigações dos sócios de diversas empresas envolvidas na "Operação Boca Livre", a qual, "supostamente" descobriu um sistema fraudulento em projetos executados como amparo em benefícios fiscais da Lei Rouanet. Enfatizou que tais ações seriam uma "tentativa de responsabilização" de empreendedores e artistas, com base em suspeitas "inexistentes e insustentáveis", tudo como forma de encobrir "as graves falhas de gestão do próprio Ministério da Cultura", que teria demorado muitos anos para concluir as análises de prestações de contas dos projetos a ele submetidos, em detrimento da "complementação e eventual correção" das ocorrências identificadas.
32.	Alegou, ainda, que os envolvidos jamais se furtaram a esclarecer dúvidas ou complementar informações solicitadas pelo MinC, inclusive com a obtenção de documentos e declarações relacionadas aos projetos.
	Análise:
33.	A despeito da generalidade e subjetivismo das considerações introdutórias formuladas pela defesa, desprovidas de qualquer menção a fatos que possam ampará-las objetivamente, é mister que se remonte a alguns aspectos relacionados à operação "Boca Livre", que foi deflagrada em 2016 pela Polícia Federal, e teve como seu principal alvo o Sr. Antônio Carlos Bellini Amorim, pai do defendente, Felipe Vaz Amorim.
34.	Neste sentido, vale destacar que a aludida operação policial desenvolveu-se em duas fases, sendo a primeira deflagrada em 28/6/2016 e a segunda em 27/10/2016, abrangendo projetos com indícios de irregularidades que superaram o montante de R$ 58 milhões, e que resultaram em 27 denúncias formuladas pelo Ministério Público Federal à 3ª Vara Criminal Federal de São Paulo. De acordo com o MPF, as fraudes do grupo Bellini eram perpetradas em cinco modalidades: superfaturamento, elaboração de serviços e produtos fictícios, duplicação de projetos, utilização de terceiros como proponentes e contrapartidas ilícitas às empresas patrocinadoras (fonte: Veja Digital - https://veja.abril.com.br/entretenimento/mpf-oferece-27-denuncias-por-fraudes-no-uso-da-lei-rouanet/) . 
35.	Cumpre rememorar que, na primeira fase da operação, foram presas 14 pessoas, dentre as quais o Sr. Antônio Carlos Bellini Amorim, sua esposa Tânia Regina Guertas, e seus filhos Felipe e Bruno Vaz Amorim. De acordo com o jornal O Globo, o Sr. Felipe Vaz Amorim foi preso em sua festa de casamento, a qual, de acordo com a Polícia Federal teria sido bancada por recursos da Lei Rouanet, conforme amplamente divulgado pela mídia à época - junho/2016 (link: https://oglobo.globo.com/brasil/casamento-bancado-pela-lei-rouanet-teve-show-de-sertanejo-19597901) .
36.	Nesse contexto, em que se verifica a ocorrência de inúmeras práticas fraudulentas, perpetradas com base em padrões identificados (vide itens 7 a 10) , evidenciadas não apenas no âmbito das ações penais já instauradas, mas também nas 35 tomadas de contas especiais já autuadas neste Tribunal (item 14) , considera-se absolutamente improcedentes as considerações introdutórias formuladas pela defesa, no sentido de que o esquema de fraudes do Grupo Bellini Cultural se trata de uma "suposição", baseada em suspeitas "inexistentes e insustentáveis". Ao contrário, a presente TCE encontra-se fartamente arrimada em robusto conjunto indiciário apurado desde a fase interna do procedimento.
37.	Outrossim, embora se reconheça que o MinC tem se havido de forma intempestiva nas análises de prestações de contas dos projetos a ele submetidos, as supostas falhas graves de gestão, atribuídas pela defesa àquele ministério, não tem como ser relacionadas às fraudes praticadas pelo Grupo Bellini Cultural, muito menos como causas das malsinadas práticas. 
	Alegação I:
38.	Em preliminar, o defendente suscitou sua ilegitimidade passiva em figurar na presente TCE, solicitando sua exclusão do feito.
39.	Para tanto, alegou que seu ingresso na Amazon Books & Arts Ltda. deveu-se à saída das Sras. Tânia Regina Guertas e Assumpta Patte Guertas (julho de 2005) , com vistas a compor o quadro social da empresa, juntamente com seu pai, o Sr. Antônio Carlos Bellini Amorim, responsável pela integral administração e gestão da empresa.
40.	Aduziu que, à época do seu ingresso no quadro social da Amazon, contava com apenas 17 anos, o que o impedia de exercer a administração da sociedade, por força do art. 974 do Código Civil Brasileiro.
41.	Alegou que possuía apenas 10% do capital social, sendo o seu pai, Sr. Antônio Carlos Bellini Amorim, detentor dos 90% restantes, o que, no seu entender, implicaria "a inexistência de qualquer poder de gestão de sua parte". Acrescentou que o contrato social da Amazon - consolidado após a retirada das sócias Tânia Regina Guerta e Assumpta Patte Guerta (peça 26, p. 30-36) - atribuiu a administração da sociedade ao Sr. Antônio Carlos Bellini Amorim.
42.	Em amparo à preliminar, a defesa fez remissão a diversos julgados do TCU, dentre os quais o Acórdão 5254/2018-TCU-Primeira Câmara, proferido na Tomada de Contas Especial tratada no TC Processo 015.281/2016-7, em que o Relator, Ministro Bruno Dantas, excluiu o Sr. Felipe Vaz Amorim da relação processual, com base no entendimento jurisprudencial do TCU, segundo o qual "apenas os sócios que exercem atividade gerencial (administradores) em pessoa jurídica que recebe recursos com base na Lei Rouanet devem responder solidariamente com a empresa pelas irregularidades detectadas". Sua Excelência corroborou seu voto com excertos de outros julgados na mesma linha (Acórdão 1634/2016-TCU-Primeira Câmara; 7.374/2010-TCU-1ª Câmara e 4028/2010-TCU-Segunda Câmara) . Remeteu, ainda, ao Acórdão 8561/2017-TCU-Primeira Câmara (TC Processo 024.350/2013-3) .
	Análise: 
43.	É de se admitir que a argumentação aduzida pela defesa, em relação à pretensa ilegitimidade passiva do responsável, seria passível de acolhimento por este Tribunal, caso fosse diverso o contexto em que se insere a presente TCE.
44.	De fato, a restrição da responsabilidade por irregularidades na aplicação de recursos captados com base na Lei Rouanet, à pessoa do sócio administrador, solidariamente à empresa, é o entendimento prevalecente no TCU, conforme os julgados mencionados pela defesa.
45.	No entanto, a jurisprudência em tal sentido firmou-se em face de um padrão regular de TCE, no qual se apuram irregularidades na aplicação de recursos amparados em incentivos fiscais da Lei Rouanet, atribuídas ao sócio administrador, solidariamente à empresa captadora por ele gerida. O referido padrão exclui o sócio cotista, tão somente, nas hipóteses em que não reste comprovada a prática de qualquer ato de gestão deste sócio, que tenha concorrido para o dano ao Erário.
46.	No presente caso, não resta dúvidas de que se trata de fatos que refogem, totalmente, a um padrão de regularidade, ao qual se possa dispensar o entendimento jurisprudencial suscitado pela defesa.
47.	Com efeito, as operações do Grupo Bellini Cultural, do qual faz parte a Amazon Books & Arts Ltda., enfeixam um conjunto de práticas criminosas que resultaram não apenas em danos ao Erário, decorrentes das renúncias de receitas tributárias para o patrocínio de projetos, mas também, e sobretudo, na frustração dos propósitos sociais perquiridos pela Lei Rouanet, uma vez que projetos de inequívoco alcance social (e.g. ações culturais voltadas para a população carente) foram preteridos em favor de interesses eminentemente privados, a exemplo de publicações de livros institucionais para distribuição gratuita a clientes de empresas patrocinadoras e, até mesmo, nababesca festa de casamento, no caso do próprio Sr. Felipe Vaz Amorim (vide itens 34 a 36 supra) .
48.	Nesse contexto de generalizada fraude e desvio de recursos que, apenas no âmbito do TCU, resultou na instauração de 35 processos de TCE dentre os quais o Sr. Felipe Vaz Amorim figura como responsável em 19 deles, entende-se que o fato de o defendente não ter poderes de administração na Amazon Books & Arts Ltda. perde total relevância, devendo, portanto, responder solidariamente pelo débito apurado nos autos.
49.	Nessa linha, inclusive, já decidiu o TCU, baseado no voto proferido também pelo Ministro Bruno Dantas (Acórdão 973/2018-TCU-Plenário) , do qual se extrai o excerto abaixo:
Como já havia adiantado, discordo da unidade instrutora apenas quando aduz que deveria ser "confirmada sua assinatura nos atos que possibilitaram a ocorrência do dano ao erário" para que se pudesse efetivar a responsabilização de Camila Silva Lourenço Lam Seng nestes autos. Ora, em contextos de fraude generalizada como o ora analisado, perde relevância a comprovação da veracidade da assinatura de pessoa que sabidamente estava envolvida no esquema. Sobretudo se for levado em conta que, de acordo com o que a própria secretaria registrou, "é prática recorrente a existência de assinaturas falsas nos atos licitatórios e contratuais decorrentes de acordos celebrados pela Abetar com o Ministério do Turismo".
No caso, creio que a responsabilidade de Camila Silva Lourenço Lam Seng resta patente pela sua participação na criação de empresa contratada mediante a prática de atos licitatórios e contratuais fraudulentos e utilizada para desviar recursos públicos, sendo indiferente se ela detinha ou não poderes de administração. Na realidade, parece-me que as evidências são abundantes no sentido de que a sua participação na sociedade tinha o único propósito de fazer com que seu nome pudesse constar nos documentos da empresa, dando assim a impressão de uma aparente legalidade aos negócios efetuados, tudo isso na tentativa de acobertar a participação de sua mãe, Hellem Maria de Lima e Silva, no esquema fraudulento.
Destarte, em sintonia com o narrado neste voto, entendo que a criação e utilização da empresa HC Comunicação & Marketing Ltda. para fraudar licitações e desviar recursos públicos caracteriza o abuso de personalidade e o mau uso de suas finalidades, devendo a responsabilização, nessa hipótese, alcançar inclusive sua sócia minoritária, ainda que sem poderes de administração, a qual também deve responder solidariamente pelo débito apurado. (Grifa-se) 
50.	Assim, considerando que a notoriedade dos fatos delituosos envolvendo a empresa Amazon Books & Arts Ltda., e seus sócios, evidencia não apenas a consciência, mas também a ativa participação do Sr. Felipe Vaz Amorim no esquema de fraudes para o qual a referida empresa se preordenava, propõe-se que seja rejeitada a preliminar de ilegitimidade passiva, suscitada pelo defendente.
	Alegação II:
51.	Ainda em sede de preliminar, a defesa invoca o reconhecimento da prescrição da pretensão punitiva do TCU, em razão de já haver decorrido mais de dez anos entre a captação dos recursos e a citação na presente TCE.
	Análise:
52.	De fato, verifica-se a ocorrência da prescrição da pretensão punitiva do TCU, no presente caso. Como visto nesta instrução (itens 2 e 7) , a captação de recursos do Pronac 06-1974 teve início em 21/9/2007 e o ato que ordenou a citação dos responsáveis data de 26/9/2018 (peça 9) .
53.	Propõe-se o acolhimento da alegação preliminar.
	Alegação III:
54.	No tocante ao mérito, a defesa aduziu considerações no sentido de que infirmar as constatações da TCE de que não teria havido a comprovação da boa e regular aplicação dos recursos captados para a realização do Pronac 06-1974, tampouco a comprovação da realização do aludido projeto.
55.	Nesse sentido, alegou-se que os documentos apresentados ao MinC teriam sido "mais do que suficientes" para demonstrar a boa e regular execução do projeto cultural, restando "efetivamente demonstrados" os gastos incorridos na execução do projeto, por meio do relatório final e da prestação de contas apresentados, bem como pelas notas fiscais concernentes à realização, preparação, montagem e planejamento. 
56.	Enfatizou que a empresa Amazon Books & Arts Ltda. devolveu ao Fundo Nacional de Cultura (FNC) a quantia de R$ 12.570,62, relativa às glosas das Notas Fiscais 6932 e 796, que teriam ocorrido em razão de erro formal na indicação do serviço prestado (NF 6932) - produção em vez de assessoria jurídica - e de lançamento equivocado na prestação de contas (NF 796) .
57.	Aduziu enfaticamente que "se torna virtualmente impossível trazer nova comprovação da execução do projeto, já que ele foi executado há quase dez anos" (Grifos do original) . Acrescentou que a empresa teria dado solução aos problemas detectados, e que a documentação já encaminhada ao MinC seria suficiente para demonstrar a realização do projeto.
58.	Por fim, arrematou que a "absoluta boa-fé dos envolvidos" restou demonstrada "na medida em que se colocaram à disposição do Ministério da Cultura" para complementar a documentação requisitada, à exceção dos documentos que "fugiam ao controle da AMAZON, já que não dependiam dela para serem obtidos".
	Análise
59.	A argumentação desenvolvida pela defesa, quanto ao ponto examinado, mostra-se improcedente e desprovida de quaisquer elementos materiais que, eventualmente, pudessem infirmar as conclusões hauridas na presente TCE, conforme a seguir analisado.
60.	Tal como exposto no Histórico precedente (itens 2 a 19) , a documentação apresentada ao MinC pelos responsáveis foi tida por insuficiente para comprovar a consecução dos objetivos pactuados no Pronac 06-1974. 
61.		Embora tenha sido objeto de referência no item 6 da presente instrução, o Laudo Final sobre a Prestação de Contas 400/2015 (peça 4, p. 56 e 57) apresenta informações que contraditam a alegação em exame, como se pode depreender do excerto a seguir:
2.1. O projeto fora analisado por este Ministério quanto ao cumprimento do objeto em três ocasiões distintas (fls. 203, 218/220 e 255) . Ocorre que os documentos encaminhados a este Ministério para comprovação do objeto, foram achados insuficientes e carentes de substancialidade, não sendo possível a este Ministério, concluir, nas duas primeiras análises o cumprimento do objeto proposto. O proponente fora diligenciado a apresentar nova documentação (fl. 228) , todavia, mesmo recebendo a dilatação de prazos para o envio de tais documentos (fl. 233) , o proponente não encaminhou a este Ministério a documentação necessária a tal comprovação. 
2.2. O projeto fora retomado por esta gerencia, e submetido à nova análise quanto ao cumprimento do objeto, em 04 de outubro de 2013 (fl. 255) , desta última, foram identificados diversas irregularidades, como a negativa quanto à realização dos eventos nos locais indicados pelo proponente  (fl. 253) , colocando em suspeita a total execução do projeto. Ademais, as fotos apresentadas (fls. l 97 /198) , são carentes de comprovação, uma vez que, a falta de indícios que as liguem ao evento em si coloca em duvida sua veracidade, pelo que podem podendo ser relacionadas a qualquer projeto realizado pelo proponente. 
2.3. Assim, diante das irregularidades apresentada quanto à correta execução do projeto, bem como, pela impossibilidade de análise quanto: à adequação entre o objeto a ser executado e os produtos resultantes; à repercussão local, regional, nacional e internacional do projeto; aos impactos e desdobramentos positivos ou negativos do projeto, seja no âmbito cultural, ambiental, econômico, social ou outro considerado relevante, ou pela contribuição para o desenvolvimento da área ou segmento cultural em que se insere o projeto cultural analisado, esta gerencia confirma a avaliação da área técnica acostado à fl. 255, e mantém a sugestão de reprovação do projeto.  (Grifa-se) 
62.	Como se verifica no item 2.1., a constatação de que não restou demonstrada a consecução do objetivo pactuado no Pronac 06-1974 não decorreu de uma simples análise por parte das equipes técnicas do MinC. Na verdade, após duas análises cujas conclusões foram pela insuficiência documental na prestação de contas, o proponente foi novamente diligenciado para suprir a comprovação de execução do objeto. No entanto, não aproveitou a nova oportunidade de sanear as pendências junto ao Ministério da Cultura.
63.	A despeito do não atendimento à diligência supra mencionada, procedeu-se à uma nova análise da prestação de contas, na qual se foi além, constatando-se que o concerto com a Orquestra Filarmônica Arte Viva - objeto do Pronac 06-1974 - não teve sua realização confirmada nos locais indicados pelo proponente. Por sua vez, as fotos apresentadas também não se prestaram a confirmar a realização do objeto, por não retratarem qualquer indicativo específico do evento em questão.
64.	A esse respeito, vale repisar que, em análises dos projetos do Grupo Bellini, no período abrangendo 1990 a 2011, o MinC, dentre outros tantos padrões de condutas indicativas de fraude, identificou o uso de documentos/declarações falsas, relacionadas à indicação dos locais em que, supostamente, teriam se realizado os eventos culturais patrocinados. As fraudes foram comprovados após contato realizado entre o MinC e os responsáveis pelas localidades indicadas, que informaram desconhecer quaisquer documentos que certificassem a realização dos eventos relacionados não apenas ao Pronac 06-1974, mas também aos Pronacs 05-4096, 06-1773, 04-2201 e 04-3617 (vide item 8) .
65.			Diante desses fatos, tem-se por infundada a alegação de que os elementos encaminhados pela Amazon Books & Arts Ltda. seriam "mais do que suficientes" para demonstrar a boa e regular aplicação dos recursos captados para a execução do Pronac 06-1974. Ao contrário, foi justamente por subsistir a insuficiência da documentação comprobatória que o projeto teve sua prestação de contas reprovada (item 2.3. do Laudo Final sobre a Prestação de Contas 400/2015) . 
66.	Nessa linha, discorda-se da alegação de que agora, passados quase dez anos da execução do projeto, seria impossível a produção de qualquer prova documental da realização de seu objeto. Em que pesem as dificuldades inerentes ao longo interregno de tempo a que se refere, é certo que as pendências que maculam as presentes contas persistem em virtude, única e exclusivamente, da inação dos responsáveis quanto à adoção das medidas saneadoras requeridas pelo MinC.
67.	Diante destas considerações, reitera-se o entendimento pela improcedência da alegação em exame, propondo-se sua rejeição.
CONCLUSÃO
68.	Em face da análise promovida nos itens 20 a 67 da presente instrução, verifica-se que os responsáveis Antônio Carlos Bellini e a empresa Amazon Books & Arts. Ltda., embora validamente citados, optaram por assumir os ônus da revelia processual, nos termos do § 3º do art. 12, da Lei 8.443/1992. Os efeitos da revelia operada em relação aos mencionados responsáveis foram devidamente analisados, em especial quanto à inocorrência de boa-fé (itens 26 a 29) .
69.	Quanto ao Sr. Felipe Vaz Amorim, as alegações de defesa por ele apresentadas não se mostraram passíveis de acolhimento, à exceção da prescrição da pretensão punitiva do TCU, cuja ocorrência restou efetivamente comprovada (itens 51 a 53) e aproveita a todos os responsáveis arrolados neste processo.
70.	No que tange ao exame da boa-fé do Sr. Felipe Vaz Amorim, para fins de concessão de novo prazo para o recolhimento do débito sem a incidência de juros de mora (art. 202 do Regimento Interno do TCU) , entende-se que a análise empreendida não permite reconhecê-la. Com efeito, vale rememorar que a presente TCE originou-se a partir de denúncia formulada pela Procuradoria da República em São Paulo (PGR/SP) , acerca de vultosos prejuízos causados aos cofres públicos, em decorrência de irregularidades e fraudes na execução de projetos culturais propostos pelas empresas da família Bellini: Solução Cultural Consultoria em Projetos Culturais Ltda., Master Projetos Empreendimentos Culturais Ltda. e Amazon Books e Arts Ltda. (itens 7 e 34 a 36) . 
71.	Assim, conclui-se que o TCU pode, desde logo, proferir o julgamento de mérito pela irregularidade das contas, nos termos dos §§ 2º e 6º do art. 202 do Regimento Interno do TCU, consoante o encaminhamento a seguir proposto.
PROPOSTA DE ENCAMINHAMENTO
72.	Diante do exposto, submetem-se os autos à consideração superior, propondo ao Tribunal:
	a)	 considerar revéis o Sr. Antônio Carlos Bellini Amorim (CPF XXX.174.398-XX) e a empresa Amazon Books & Arts Ltda. (CNPJ 04.361.294/0001-38) , com fundamento no § 3º, art. 12, Lei 8.443/1992;
	b) com fundamento nos arts. 1º, inciso I; 16, inciso III, alíneas "b" e "c"; 19 e 23, inciso III, todos da Lei 8.443/1992, e nos arts. 1º, inciso I; 209, incisos II e III; 210 e 214, inciso III, do Regimento Interno TCU, julgar irregulares as contas dos Srs. Antônio Carlos Bellini Amorim (CPF XXX.174.398-XX) e Felipe Vaz Amorim (CPF XXX.735.101-XX) , e da empresa Amazon Books & Arts. Ltda. (CNPJ 04.361.294/0001-38) , e condená-los ao pagamento das quantias a seguir especificadas, com a fixação do prazo de quinze dias, a contar da notificação, para comprovarem, perante o Tribunal (art. 214, inciso III, alínea "a", do Regimento Interno) , o recolhimento da dívida aos cofres do Fundo Nacional de Cultura, atualizada monetariamente e acrescida dos juros de mora, calculados a partir das datas indicadas, até a data do efetivo recolhimento, na forma prevista na legislação em vigor:
	Data
	Valor (R$) 
	Débito/ Crédito

	21/09/2007
	75.000,00
	D

	17/10/2007
	100.000,00
	D

	22/10/2007
	100.000,00
	D

	01/08/2011
	12.570,62
	C

	e) autorizar o pagamento das dívidas em até 36 parcelas mensais e consecutivas, nos termos do art. 26 da Lei 8.443/1992 e do art. 217 do Regimento Interno, fixando-lhe o prazo de quinze dias, a contar do recebimento da notificação, para comprovar perante o Tribunal o recolhimento da primeira parcela, e de trinta dias, a contar da parcela anterior, para comprovar o recolhimento das demais parcelas, devendo incidir sobre cada valor mensal, atualizado monetariamente, os juros de mora devidos, na forma prevista na legislação em vigor;
	f) alertar aos responsáveis que a falta de comprovação do recolhimento de qualquer parcela importará no vencimento antecipado do saldo devedor, nos termos do § 2º do art. 217 do Regimento Interno deste Tribunal;
	g) enviar cópia do Acórdão que vier a ser proferido ao Ministério da Cultura - MinC, à Secretaria Federal de Controle Interno, à Secretaria da Receita Federal e aos responsáveis, para ciência, informando que a deliberação, acompanhada do Relatório e Voto que a fundamentarem, estará disponível para consulta no endereço www.tcu.gov.br/acordaos, além de esclarecer que, caso requerido, o TCU poderá fornecer as correspondentes cópias, em mídia impressa, aos interessados e às responsáveis arrolados nestes autos;
	h) encaminhar cópia da deliberação que vier a ser proferida, bem como do relatório e do voto que a fundamentarem, ao Procurador-Chefe da Procuradoria da República no Estado de São Paulo, nos termos do § 3º do art. 16 da Lei 8.443/1992 c/c o § 7º do art. 209 do Regimento Interno do TCU, para adoção das medidas que entender cabíveis.
É o Relatório.

8.1. Marcello Lavenere Machado Neto (48.520/OAB-DF) e outros, representando Felipe Vaz Amorim.

Subprocurador-Geral Lucas Rocha Furtado.

TOMADA DE CONTAS ESPECIAL. NÃO COMPROVAÇÃO DA EXECUÇÃO DO OBJETO PACTUADO COM BASE NA LEI 8.313/1991 (LEI ROUANET). PRESTAÇÃO DE CONTAS REJEITADA. NÃO COMPROVAÇÃO DA BOA E REGULAR APLICAÇÃO DOS RECURSOS DO CONVÊNIO. CITAÇÃO. REJEIÇÃO DAS ALEGAÇÕES DE DEFESA DO RESPONSÁVEL QUE COMPARECEU AO PROCESSO. CONTAS IRREGULARES. DÉBITO SOLIDÁRIO COM EMPRESA. PRESCRIÇÃO DA PRETENSÃO PUNITIVA. CIÊNCIA.

TOMADA DE CONTAS ESPECIAL (TCE)

Secretaria de Controle Externo de Tomada de Contas Especial (SecexTCE).

Conforme consignado no Relatório precedente, esta Tomada de Contas Especial foi instaurada pelo Ministério da Cultura - MinC, em desfavor da empresa Amazon Books & Arts Ltda., e dos Srs. Antônio Carlos Belini Amorim e  Felipe Vaz Amorim, esses na condição de sócios-cotistas da entidade, em razão da não comprovação da regular aplicação dos recursos pactuados por intermédio do projeto "Carpe Diem - Música Instrumental" (Pronac 06-1974) , pactuado com base na Lei 8.313/1991, com o objetivo de realizar um show com a Orquestra Filarmônica Arte Viva.
2.	A Portaria MinC 589, de 30/11/2006, autorizou a captação de R$ 299.701,05, no período de 1/12 a 31/12/2006, prorrogado até 31/12/2007, recaindo o prazo para prestação de contas em 30/1/2008. A captação efetiva foi de R$ 275.000,00.
3.	A fase interna desta TCE obedeceu à regência normativa para a espécie e resultou na constatação de prejuízo ao Erário e identificação dos responsáveis, em face da não comprovação da regular aplicação dos recursos públicos geridos, uma vez que nem mesmo foi possível atestar a execução do objeto do projeto acima identificado, conforme Relatório de Tomada de Contas Especial (peça 2, p. 33- 36) , Relatório e Certificado de Auditoria (peça 2, p. 23-27) e Parecer do Dirigente do Controle Interno (peça 2, p. 29-30) , em conclusões uniformes por considerar irregulares as contas prestadas. O pronunciamento ministerial atestando seu conhecimento consta da peça 2, p. 42-43.
4. 	No âmbito deste Tribunal, foram promovidas regularmente as citações dos responsáveis solidários, Sr. Antônio Carlos Belini Amorim, Sr. Felipe Vaz Amorim e Amazon Books & Arts Ltda., em razão da seguinte irregularidade:
Irregularidade: não comprovação da boa e regular aplicação dos recursos captados através dos mecanismos de incentivos à cultura da Lei 8.313/91 (Lei Rouanet) para realização do projeto "Carpe Diem - Música Instrumental", em razão da não comprovação da realização do objeto do projeto.
5.	Apenas o Sr. Felipe Vaz Amorim compareceu aos autos, devendo os demais serem considerados revéis, nos termos o art. 12, § 3º, da Lei 8.443/1992, dando-se prosseguimento ao processo. Em sua defesa, o Sr. Felipe Vaz Amorim alegou, em síntese, que: a) a presente TCE, oriunda das investigações da "Operação Boca Livre", resultou em uma "tentativa de responsabilização" de empreendedores e artistas, com base em suspeitas "inexistentes e insustentáveis"; b) o Ministério da Cultura" teria demorado muitos anos para concluir as análises de prestações de contas dos projetos a ele submetidos; c) os envolvidos jamais se furtaram a esclarecer dúvidas ou complementar informações solicitadas pelo MinC; d) ilegitimidade passiva em figurar na presente TCE, porque seu ingresso na Amazon Books & Arts Ltda. ocorreu quanto contava com apenas 17 anos de idade e possuía apenas 10% do capital social, não podendo exercer a administração da sociedade, por força do art. 974 do Código Civil Brasileiro, além de não ter poder de gestão; e) prescrição da pretensão punitiva do TCU; f) os documentos apresentados ao MinC teriam sido "mais do que suficientes" para demonstrar a boa e regular execução do projeto cultural; g) a empresa Amazon Books & Arts Ltda. devolveu ao Fundo Nacional de Cultura (FNC) a quantia de R$ 12.570,62, relativa às glosas das Notas Fiscais 6932 e 796, que teriam ocorrido em razão de erro formal na indicação do serviço prestado; h) seria impossível trazer nova comprovação da execução do projeto, executado há quase dez anos; e i) boa-fé dos envolvidos.
6.	A SecexTCE examinou toda a documentação dos autos, bem como as alegações de defesa apresentadas e concluiu não ser possível afastar as irregularidades apontadas nos autos, exceto quanto à prescrição da pretensão punitiva, no que foi acompanhada pelo Ministério Público junto ao Tribunal.
7.	Desde logo, acolho o exame realizado pela SecexTCE e incorporo seus fundamentos às minhas razões de decidir, sem prejuízo dos destaques que farei adiante.
8.	No que diz respeito à constituição desta TCE, não há que se falar em "suspeitas inexistentes e insustentáveis". Ao contrário disso, vieram aos autos elementos suficientes a demonstrar a irregularidade levantada já na fase interna desta TCE, sendo irrelevante, neste caso, o tempo das análises de prestações de contas dos projetos submetidos ao Ministério do Turismo, ainda que tal fato fosse indesejado.
9.	Quanto à alegada ilegitimidade passiva do Sr. Felipe Vaz Amorim, a despeito dos alegados impedimentos para o exercício da administração da sociedade, o fato é que restou caracterizada a sua participação nas irregularidades apuradas, de modo que está adequada a sua inclusão no polo passivo destes autos, conforme bem esclarecido pela SecexTCE nos seguintes termos:
45.No entanto, a jurisprudência em tal sentido firmou-se em face de um padrão regular de TCE, no qual se apuram irregularidades na aplicação de recursos amparados em incentivos fiscais da Lei Rouanet, atribuídas ao sócio administrador, solidariamente à empresa captadora por ele gerida. O referido padrão exclui o sócio cotista, tão somente, nas hipóteses em que não reste comprovada a prática de qualquer ato de gestão deste sócio, que tenha concorrido para o dano ao Erário.
46.No presente caso, não resta dúvidas de que se trata de fatos que refogem, totalmente, a um padrão de regularidade, ao qual se possa dispensar o entendimento jurisprudencial suscitado pela defesa.
47.Com efeito, as operações do Grupo Bellini Cultural, do qual faz parte a Amazon Books & Arts Ltda., enfeixam um conjunto de práticas criminosas que resultaram não apenas em danos ao Erário, decorrentes das renúncias de receitas tributárias para o patrocínio de projetos, mas também, e sobretudo, na frustração dos propósitos sociais perquiridos pela Lei Rouanet, uma vez que projetos de inequívoco alcance social (e.g. ações culturais voltadas para a população carente) foram preteridos em favor de interesses eminentemente privados, a exemplo de publicações de livros institucionais para distribuição gratuita a clientes de empresas patrocinadoras e, até mesmo, nababesca festa de casamento, no caso do próprio Sr. Felipe Vaz Amorim (vide itens 34 a 36 supra) .
48.Nesse contexto de generalizada fraude e desvio de recursos que, apenas no âmbito do TCU, resultou na instauração de 35 processos de TCE dentre os quais o Sr. Felipe Vaz Amorim figura como responsável em 19 deles, entende-se que o fato de o defendente não ter poderes de administração na Amazon Books & Arts Ltda. perde total relevância, devendo, portanto, responder solidariamente pelo débito apurado nos autos.
49.	Nessa linha, inclusive, já decidiu o TCU, baseado no voto proferido também pelo Ministro Bruno Dantas (Acórdão 973/2018-TCU-Plenário) , do qual se extrai o excerto abaixo:
Como já havia adiantado, discordo da unidade instrutora apenas quando aduz que deveria ser "confirmada sua assinatura nos atos que possibilitaram a ocorrência do dano ao erário" para que se pudesse efetivar a responsabilização de Camila Silva Lourenço Lam Seng nestes autos. Ora, em contextos de fraude generalizada como o ora analisado, perde relevância a comprovação da veracidade da assinatura de pessoa que sabidamente estava envolvida no esquema. Sobretudo se for levado em conta que, de acordo com o que a própria secretaria registrou, "é prática recorrente a existência de assinaturas falsas nos atos licitatórios e contratuais decorrentes de acordos celebrados pela Abetar com o Ministério do Turismo".
No caso, creio que a responsabilidade de Camila Silva Lourenço Lam Seng resta patente pela sua participação na criação de empresa contratada mediante a prática de atos licitatórios e contratuais fraudulentos e utilizada para desviar recursos públicos, sendo indiferente se ela detinha ou não poderes de administração. Na realidade, parece-me que as evidências são abundantes no sentido de que a sua participação na sociedade tinha o único propósito de fazer com que seu nome pudesse constar nos documentos da empresa, dando assim a impressão de uma aparente legalidade aos negócios efetuados, tudo isso na tentativa de acobertar a participação de sua mãe, Hellem Maria de Lima e Silva, no esquema fraudulento.
Destarte, em sintonia com o narrado neste voto, entendo que a criação e utilização da empresa HC Comunicação & Marketing Ltda. para fraudar licitações e desviar recursos públicos caracteriza o abuso de personalidade e o mau uso de suas finalidades, devendo a responsabilização, nessa hipótese, alcançar inclusive sua sócia minoritária, ainda que sem poderes de administração, a qual também deve responder solidariamente pelo débito apurado. (Grifa-se) 
50.	Assim, considerando que a notoriedade dos fatos delituosos envolvendo a empresa Amazon Books & Arts Ltda., e seus sócios, evidencia não apenas a consciência, mas também a ativa participação do Sr. Felipe Vaz Amorim no esquema de fraudes para o qual a referida empresa se preordenava, propõe-se que seja rejeitada a preliminar de ilegitimidade passiva, suscitada pelo defendente.
10.	Sobre a questão da prescrição da pretensão punitiva, de fato, há que se afastar a aplicação de multa neste caso, uma vez que a captação de recursos do Pronac 06-1974 teve início em 21/9/2007 e o ato que ordenou a citação dos responsáveis data de 26/9/2018 (peça 9) , portanto há mais de dez anos do fato impugnado.
11.	Entretanto, vale esclarecer que, quanto à prescrição para o ressarcimento ao Erário, a jurisprudência desta Corte de Contas ainda é pacífica no sentido de que as ações de ressarcimento movidas pelo Estado contra os agentes causadores de danos ao Erário são imprescritíveis, nos termos do art. 37, § 5º, da Constituição Federal, da Súmula TCU 282 e de farta jurisprudência do Tribunal. 
12.	Não é do desconhecimento deste Tribunal que, na sessão virtual encerrada no dia 17/04/2020, o Plenário do Supremo Tribunal Federal, ao apreciar o Recurso Extraordinário 636.886, decidiu, em repercussão geral, com 7 votos favoráveis e 3 votos com ressalvas, fixar a tese de que "É prescritível a pretensão de ressarcimento ao Erário fundada em decisão do Tribunal de Contas". Entretanto, a questão ainda está em análise interna pelo TCU, com vista à apresentação de recurso ao STF, prevalecendo, neste momento, a jurisprudência reinante, de modo que, neste momento, não há que se falar em prescrição do débito no prazo de 5 anos, como alega a responsável.
13.	Nesse mesmo sentido tem caminhado os julgados desta Corte de Contas, a exemplo do entendimento acerca da prescrição da pretensão ressarcitória do TCU apresentado pelo Ministro Benjamin Zymler (Acórdão 5236/2020-TCU-Primeira Câmara, Sessão de 05/05/2020) , in verbis:
12.	Enfatizo que estou aplicando a jurisprudência atual desta Corte de Contas sobre a matéria, consolidada na Súmula 282, para a prescrição do débito apurado e, no que tange à eventual aplicação de sanções, no incidente de uniformização de jurisprudência apreciado pelo Acórdão 1441/2016-TCU-Plenário, que adotou o prazo geral de prescrição indicado no art. 205 do Código Civil. Não desconheço que recentemente o Supremo Tribunal Federal, no âmbito do RE 636886/AL, fixou o seguinte enunciado para o Tema 899: "É prescritível a pretensão de ressarcimento ao erário fundada em decisão de Tribunal de Contas". Não obstante essa respeitável decisão, ainda pairam diversas dúvidas sobre a matéria, pois é possível a conclusão de que a deliberação não tratou da prescrição do processo de controle externo levado a cabo perante o Tribunal de Contas da União, mas sim da prescrição intercorrente ocorrida durante a fase de execução do acórdão condenatório do Tribunal.
13.	A decisão do STF versou sobre recurso extraordinário interposto pela União contra acórdão do Tribunal Regional Federal da 5ª Região que negou provimento a embargos de declaração opostos contra acórdão de sua lavra, assim ementado:
"EMENTA: TRIBUTÁRIO. PROCESSUAL CIVIL. EXECUÇÃO FISCAL. PROCESSO PARALISADO POR MAIS DE CINCO ANOS. PRESCRIÇÃO INTERCORRENTE. OCORRÊNCIA. 1. Para fins práticos, deve-se observar quando a Fazenda Pública foi intimada a providenciar o andamento do feito. Passados cinco anos sem diligências concretas, ocorre a prescrição intercorrente. Caso haja suspensão na forma do art. 40, da Lei n. 6.830/80, ocorre a extinção se o feito permanecer paralisado por mais de seis anos. 2. Na hipótese dos autos, houve o arquivamento sem baixa do processo em 12.08.1999 e até a data da sentença extintiva do feito em 05.06.2006, a Fazenda Nacional não apresentou nenhuma medida concreta quanto à localização do devedor ou de seus bens. Revela-se, portanto, inequívoca a ocorrência da prescrição intercorrente."
14.	No caso, a Fazenda Pública deixou a ação paralisada por mais de seis anos, o que ensejou a declaração de prescrição intercorrente no aludido caso concreto. Como se vê da leitura da ementa, a questão controversa em discussão naquela deliberação era unicamente a prescrição intercorrente ocorrida durante a fase de execução do acórdão condenatório do Tribunal.
15.	Com base nessa possível interpretação, a matéria decidida no aludido feito não teria nenhuma repercussão de ordem prática e jurídica na presente tomada de contas especial, cujo título executivo extrajudicial ainda não se formou. Caso a AGU, na execução de eventual decisão condenatória proferida neste feito, deixe de adotar as medidas pertinentes dentro do prazo de cinco anos, aí sim haverá a aplicação da tese emanada no RE 636886, com o reconhecimento da prescrição intercorrente da ação de ressarcimento ao erário fundada em decisão de Tribunal de Contas (a ação de execução fiscal) , pela hipotética inação da Fazenda Pública.
16.	Ainda que se interprete que a decisão do STF seja também aplicável à tramitação do processo de controle externo no âmbito do TCU, exsurgem outras diversas questões fundamentais para que esta Corte de Contas estabeleça novo tratamento acerca da prescrição do débito e da pretensão punitiva, em particular qual seria o dies a quo  (data de ocorrência do fato irregular ou data do seu conhecimento pelo TCU) e as hipóteses de interrupção da prescrição.
17.	Diante de todas as dúvidas ainda existentes sobre a decisão do STF no âmbito do RE 636886, opto por aplicar ao caso em exame a jurisprudência do TCU então existente, que se fundamenta no art. 37, § 5º, da Constituição Federal, no que tange ao ressarcimento do prejuízo, e no art. 205 da Lei 10.406/2002 (Código Civil) , no que se refere à pretensão punitiva." (grifos acrescentados) 
14.	No que diz respeito à execução do objeto e à regular aplicação dos recursos públicos, não há como acolher as alegações de que a documentação apresentada foi suficiente, ou que valores indevidos foram ressarcidos ou, ainda, que seria impossível demonstrar a realização do objeto depois de decorridos mais de dez anos.
15.	Desde a fase interna desta TCE já estava evidente a ausência de documentação probatória da realização do projeto "Carpe Diem - Música Instrumental" (Pronac 06-1974) , com o objetivo de realizar um show com a Orquestra Filarmônica Arte Viva. Tal fato ficou muito bem caracterizado no seguinte trecho da instrução da SecexTCE:
59.A argumentação desenvolvida pela defesa, quanto ao ponto examinado, mostra-se improcedente e desprovida de quaisquer elementos materiais que, eventualmente, pudessem infirmar as conclusões hauridas na presente TCE, conforme a seguir analisado.
60.Tal como exposto no Histórico precedente (itens 2 a 19) , a documentação apresentada ao MinC pelos responsáveis foi tida por insuficiente para comprovar a consecução dos objetivos pactuados no Pronac 06-1974. 
61.Embora tenha sido objeto de referência no item 6 da presente instrução, o Laudo Final sobre a Prestação de Contas 400/2015 (peça 4, p. 56 e 57) apresenta informações que contraditam a alegação em exame, como se pode depreender do excerto a seguir:
2.1. O projeto fora analisado por este Ministério quanto ao cumprimento do objeto em três ocasiões distintas (fls. 203, 218/220 e 255) . Ocorre que os documentos encaminhados a este Ministério para comprovação do objeto, foram achados insuficientes e carentes de substancialidade, não sendo possível a este Ministério, concluir, nas duas primeiras análises o cumprimento do objeto proposto. O proponente fora diligenciado a apresentar nova documentação (fl. 228) , todavia, mesmo recebendo a dilatação de prazos para o envio de tais documentos (fl. 233) , o proponente não encaminhou a este Ministério a documentação necessária a tal comprovação. 
2.2. O projeto fora retomado por esta gerencia, e submetido à nova análise quanto ao cumprimento do objeto, em 04 de outubro de 2013 (fl. 255) , desta última, foram identificados diversas irregularidades, como a negativa quanto à realização dos eventos nos locais indicados pelo proponente  (fl. 253) , colocando em suspeita a total execução do projeto. Ademais, as fotos apresentadas (fls. l 97 /198) , são carentes de comprovação, uma vez que, a falta de indícios que as liguem ao evento em si coloca em duvida sua veracidade, pelo que podem podendo ser relacionadas a qualquer projeto realizado pelo proponente. 
2.3. Assim, diante das irregularidades apresentada quanto à correta execução do projeto, bem como, pela impossibilidade de análise quanto: à adequação entre o objeto a ser executado e os produtos resultantes; à repercussão local, regional, nacional e internacional do projeto; aos impactos e desdobramentos positivos ou negativos do projeto, seja no âmbito cultural, ambiental, econômico, social ou outro considerado relevante, ou pela contribuição para o desenvolvimento da área ou segmento cultural em que se insere o projeto cultural analisado, esta gerencia confirma a avaliação da área técnica acostado à fl. 255, e mantém a sugestão de reprovação do projeto.  (Grifa-se) 
62.Como se verifica no item 2.1., a constatação de que não restou demonstrada a consecução do objetivo pactuado no Pronac 06-1974 não decorreu de uma simples análise por parte das equipes técnicas do MinC. Na verdade, após duas análises cujas conclusões foram pela insuficiência documental na prestação de contas, o proponente foi novamente diligenciado para suprir a comprovação de execução do objeto. No entanto, não aproveitou a nova oportunidade de sanear as pendências junto ao Ministério da Cultura.
63.A despeito do não atendimento à diligência supra mencionada, procedeu-se à uma nova análise da prestação de contas, na qual se foi além, constatando-se que o concerto com a Orquestra Filarmônica Arte Viva - objeto do Pronac 06-1974 - não teve sua realização confirmada nos locais indicados pelo proponente. Por sua vez, as fotos apresentadas também não se prestaram a confirmar a realização do objeto, por não retratarem qualquer indicativo específico do evento em questão.
64.A esse respeito, vale repisar que, em análises dos projetos do Grupo Bellini, no período abrangendo 1990 a 2011, o MinC, dentre outros tantos padrões de condutas indicativas de fraude, identificou o uso de documentos/declarações falsas, relacionadas à indicação dos locais em que, supostamente, teriam se realizado os eventos culturais patrocinados. As fraudes foram comprovados após contato realizado entre o MinC e os responsáveis pelas localidades indicadas, que informaram desconhecer quaisquer documentos que certificassem a realização dos eventos relacionados não apenas ao Pronac 06-1974, mas também aos Pronacs 05-4096, 06-1773, 04-2201 e 04-3617 (vide item 8) .
65.Diante desses fatos, tem-se por infundada a alegação de que os elementos encaminhados pela Amazon Books & Arts Ltda. seriam "mais do que suficientes" para demonstrar a boa e regular aplicação dos recursos captados para a execução do Pronac 06-1974. Ao contrário, foi justamente por subsistir a insuficiência da documentação comprobatória que o projeto teve sua prestação de contas reprovada (item 2.3. do Laudo Final sobre a Prestação de Contas 400/2015) . 
16. 	Inexistindo elementos que demonstrem a boa-fé ou de outros excludentes de culpabilidade nas condutas dos responsáveis, não há outro encaminhamento a ser dado ao presente processo que não o julgamento pela irregularidade de suas contas especiais em face da não comprovação da regular aplicação dos recursos públicos geridos, condenando-os, solidariamente, pelo débito apurado, uma vez imprescritível, nos termos da  Constituição Federal de 1988, art. 37, § 5º, e da Súmula TCU 282/2012.
17.	Deixo de propor a aplicação da multa prevista no art. 57, da Lei 8.443/1992, uma vez que a pretensão punitiva está obstada pelo instituto da prescrição.
18. 	Esclareço que, nos termos da jurisprudência desta Corte de Contas, não é necessário desconsiderar a personalidade jurídica da entidade privada convenente para que seus administradores sejam pessoalmente responsabilizados pelos danos causados ao Erário, sendo solidária a responsabilidade deles com a pessoa jurídica de direito privado. Nesse sentido estão os Acórdão 1470/2017-TCU-Plenário, 4.205/2016-2ª Câmara, 3.542/2016-1ª Câmara, 2.619/2016-Plenário, 3.273/2015-1ª Câmara, 7.482/2014-1ª Câmara, entre outros.
19. 	Por último, com fundamento no art. 16, § 3º, da Lei 8.442/92, deve ser remetida cópia dos autos ao Procurador-Chefe da Procuradoria da República nos Estado de São Paulo, para as providências que entender cabíveis.
	Ante o exposto, acolho a proposta de encaminhamento da unidade técnica, com a qual anuiu o Ministério Público, e VOTO no sentido de que o Tribunal adote a deliberação que ora submeto à apreciação deste Colegiado.
TCU, Sala das Sessões Ministro Luciano Brandão Alves de Souza, em 1 de dezembro de 2020.
AROLDO CEDRAZ
Relator